臺灣高等法院花蓮分院刑事判決　　　　　　　　　九十一年度上更(一)字第七八號
　　上訴人即被告　丁○○
　　指定　辯護人　本院助理法官己○○
右上訴人即被告因違反毒品危害防制條例案件，不服臺灣台東地方法院八十九年度訴
字第二四七號中華民國九十年四月二十四日第一審判決（起訴案號：臺灣台東地方法
院檢察署八十九年度偵字第一三三一號、一六三一號、一七○○號、一八六六號），
提起上訴，本院判決後，經最高法院發回更審，本院更為判決如左：
    主  文
原判決關於販賣毒品及定執行刑部分均撤銷。
丁○○連續販賣第二級毒品，處有期徒刑捌年，犯罪所得新臺幣陸仟元沒收；如全部
或一部不能沒收時，以其財產抵償之。扣案之安非他命（驗後剩餘九．一公克）沒收
銷燬之。
    事  實
一丁○○前因犯非法吸用化學合成麻醉藥品及非法販賣化學合成麻醉藥品二罪，先後
  經台灣台東地方法院及本院分別判處有期徒刑一年及五年六月確定，嗣經本院定其
  應執行有期徒刑六年四月，於民國（下同）八十八年八月十七日假釋出獄，仍在保
  護管束中（刑期應至九十年十二月五日屆滿），猶不知悛悔，竟又意圖營利，並基
  於販賣第二級毒品安非他命之概括犯意，連續於：(一)八十九年二月農曆過年前及同
  年六月二十七日前某日，先後二次在臺東縣卑南鄉○○村○○路二五九巷三六號乙○○住處及上開住處附近稻田之田埂上，分別各以新臺幣（下同）一千元之代價，
  販賣安非他命各乙小包予乙○○施用；(二)同年農曆過年後至端午節之該段期間內，
  先後三次各以一千元之價格，販賣安非他命各乙小包予丙○○施用，惟除向丙○○
  收取第一次販賣之價金一千元外，餘二次販賣之價金（共二千元）均允賒欠；(三)同
  年六月十八日晚上十時五十五分許，在台東市○○路○段中興橋下，以二千元之代
  價販賣安非他命乙包予丙○○施用；(四)同年六月十五日晚上九時許，在戊○○位於
  台東市○○街之租住處，以一千元之代價，販賣安非他命乙小包予戊○○施用。嗣
  丁○○因持有第二級毒品安非他命，經警於八十九年六月二十七日下午，在其臺東
  市○○路五二八號六樓住處查獲，並扣得第二級毒品安非他命一大包（含袋重約八
  ．六公克）又二小包（含袋各重約０．六公克）（以上經驗後剩餘合計九．一公克
  ）。
二案經臺東縣警察局移送臺灣臺東地方法院檢察署檢察官及該署檢察官自動檢舉偵查
  起訴。
    理  由
一訊據上訴人即被告丁○○矢口否認有販賣安非他命予丙○○、乙○○、戊○○之犯
  行，並辯稱：伊常於生活上資助丙○○，並借三千元給丙○○的兒子當註冊費，且
  因伊與丙○○有曖昧關係，故安非他命都是由伊無償提供與丙○○施用，絕無販賣
  安非他命與丙○○之事；又伊於八十四年間曾借三萬元予乙○○辦理交保事宜，事
  後迭經追討未還，乙○○因而懷恨在心，加上乙○○事後已知伊與其妻丙○○有曖
  昧關係，故爾設詞誣陷；戊○○於八十九年間曾向伊借款一萬元買機車，卻未按期
  償還，嗣經伊追償並予以毆打，戊○○心有不甘，乃捏造伊販賣安非他命之事實。
  況台東市○○路五二八號六樓之三住處係甲○○自八十九年六月二十一日開始租用
  ，伊於同年月二十四日始向甲○○分租其中一個房間，伊豈可能於六月十五日即在
  該租住處販賣安非他命與戊○○云云。
二除引用原審判決所記載之理由及證據外，本院另補充理由如下：
  (一)原判決理由欄二(三)第三行其中：「第四十二頁」係屬贅寫，應予刪除。
  (二)丙○○於八十九年八月十一日偵查中證稱：伊向上訴人買過安非他命，其中一、
    二次有給錢，另外二、三次沒有給錢（見偵字第一三三一號偵查卷第九０頁）；
    同月二十九日偵查中證稱：伊於八十九年六月十八日晚上，以二千元向上訴人購
    買安非他命。之前向上訴人買過安非他命二次（見偵字第一三三一號偵查卷第一
    三四頁）；同年九月二十二日偵查中供稱：伊向上訴人販賣安非他命二、三次（
    見偵字第一六三一號偵查卷第九七、九八頁）；在第一審證稱：伊於八十九年農
    曆過年後至端午節間，向上訴人買過安非他命幾次，只有一次有給他錢，另外二
    、三次伊沒有錢，所以先欠著。伊並於同年六月十八日晚上，以二千元之代價，
    向上訴人購買安非他命一包（見第一審卷第五三至五五、一一四頁）；而於本院
    前審則供證：伊共向上訴人購買安非他命三、四次，除其中一次付給上訴人一千
    元，其餘幾次上訴人未收錢（見本院上訴卷第一六一、一六二頁）等情，雖堪見
    丙○○於本案偵審中就其究竟向上訴人購買安非他命若干次，及其中幾次已付錢
    之供述前後不一。惟按證人之陳述有部分前後不符時，究竟何者為可採，法院仍
    得本其自由心證予以斟酌，非謂一有不符或矛盾，即應認其全部均為不可採信，
  苟其基本事實之陳述，若果與真實性無礙時，則仍非不得予以採信（最高法院七
    十四年度台上字第一五九九號判例參照）。再依一般經驗法則，證人就同一事實
    反覆接受不同司法人員之訊問，證人在各次訊問時，是否均能作精確的陳述，與
    其個人所具備記憶及描述事物之能力有關，甚至與訊問者訊問之方式、態度及證
    人應訊當時之情緒亦有關聯，尤其反覆持續向不同販賣者購買安非他命之行為，
    與日常生活混雜交錯，在記憶上更難免會發生混淆，其陳述再透過不同紀錄人員
    之紀錄，在筆錄的記載上呈現若干差異，實屬無可避免，此乃本院職務上已知之
    事實。是證人丙○○於本案偵審中之陳述雖有出入，惟其所述伊向被告購買安非
    他命之基本事實則無二致，依前揭說明，渠等之證詞仍非不得予以採信，本院認
    丙○○於原審審理時所為之陳述較為完整可信（見原審卷第五三至五五、一一四
    頁），爰採為本案認定事實之基礎。
  (三)按毒品危害防制條例於八十七年五月二十日修正後，施用安非他命者依法受觀察
    、勒戒處分或戒治處分後，均能獲得免刑之寬典，此乃眾所週知之事實，施用安
    非他命之犯罪嫌疑人，實已無須透過毒品來源之供述而邀得減刑之利益，故施用
    安非他命之犯罪嫌疑人為求減刑而誣指他人為其毒品來源之可能性，已經不復存
    在，依一般經驗法則，苟非有重大嫌隙，絕不致誣攀他人如此重罪。乙○○於原
    審審理時證稱：伊雖曾向被告借款三萬元，惟嗣後已經還給被告二萬五千元，被
    告在場並未予以否認（見原審卷第一一七頁）；又被告於原審審理時亦坦承戊○○向伊所借一萬元，已經於嗣後陸續償還，僅餘三千元未還（見原審卷第一一七
    頁），足見乙○○及戊○○與被告間至多僅有數千元之債務糾葛。況被告因本案
    被員警逮捕前二日，戊○○與其女友黃盈綺始自渠等台東市○○街原租屋處搬遷
    至台東市○○路五二八號六樓與被告同住（不同房間），足見至本案案發日止，
    被告與戊○○並未交惡。而被告與丙○○係屬婚外男女朋友關係，且一再對丙○○有所資助等情，又係被告所自承，依一般經驗法則，並參照以上說明，丙○○
    、乙○○、戊○○三人均顯無誣攀被告犯罪之可能。是被告所辯乙○○、戊○○
    與伊有債務糾葛，故爾誣指伊販毒一節，不足採信。又被告於九十年三月二十九
    日原審就丙○○指證被告販賣安非他命之事實為調查時，被告係先請求原審法官
    諭知乙○○、戊○○退庭後，始行就伊與丙○○間有不正常關係之事實為陳述，
    有原審訊問筆錄可稽（見原審卷第一一八頁），足見被告所辯伊與丙○○間有不
    正常之男女朋友關係一節，即便屬實，乙○○至本案原審審理時，仍不知情，至
    為明顯。是被告辯稱：乙○○係因得知伊與丙○○有不正常關係，乃至於故意捏
    造事實誣陷伊販毒一節，亦不足採信。
  (四)又戊○○於警訊及偵查中明白供稱：伊係於八十九年六月中旬某日（嗣後經原審
    核對電話通聯紀錄查明是八十九年六月十五日─見原審卷第五０頁）在台東市○○街伊原租屋處向被告購買安非他命（見警訊卷第六頁正面第四行、偵查卷第十
    三頁正面）；且一再供稱：伊原住在台東市○○街，伊係於八十九年六月二十六
    日始搬遷至台東市○○路五二八號六樓與被告同住（見警訊卷第五頁反面倒數第
    二行、偵查卷第十二頁反面倒數第二行），是戊○○於八十九年六月十五日以行
    動電話向被告洽購安非他命時，仍然係在台東市○○街原租屋處甚明（見原審卷
    第五０頁正面）。故嗣後戊○○於偵審中所稱伊係在台東市○○路租屋處向被告
    購買安非他命一節，顯係出於口誤，是原審依據戊○○嗣後錯誤之陳述，認定戊○○向被告購買安非他命之處所是台東市○○路五二八號六樓，顯屬錯誤，併此
    敘明。
  (五)按毒品買賣，係屬嚴重違法行為，非可公然為之，故其交易價格每因買賣雙方關
    係之深淺、買賣之數量、貨源是否充裕、查緝是否嚴緊及其取得成本之高低等因
    素而有不同，非可一概而論。而販賣之利得，除販賣者坦承之外，實難查得實情
    ，惟販賣安非他命犯行之法定刑度其甚重，係眾所週知之事實，依一般經驗法則
    ，販賣安非他命者鋌而走險，苟非意在營利，所為何來？是本院雖因被告矢口否
    認其有販賣安非他命犯行，致無法查得其販賣安非他命之價差，惟依上述說明，
    被告具有營利之意圖，仍堪認定。
三被告罪證明確，核其所為，係犯毒品危害防制條例第四條第二項販賣第二級毒品罪
  。被告持有安非他命之低度行為為其販賣之高度行為所吸收，不另論罪。又被告先
  後多次販賣安非他命之行為，均時間緊接，罪名相同，顯係基於概括犯意反覆為之
  ，為連續犯，應依刑法第五十六條之規定論以一罪，除法定本刑為無期徒刑部分依
  法不得加重外，並加重其刑。原審予以論罪科刑，固非無見。惟查：查獲之毒品，
  不問屬於犯人與否，均沒收銷燬之，毒品危害防制條例第十八條第一項定有明文。
  查本案承辦員警於被告台東市○○路住處所查獲之毒品安非他命三小包（含袋重分
  別八．六公克、○．六公克、○．六公克─見一三三一偵查卷第三頁扣押物品清單
  ），經本院送請行政院衛生署花蓮醫院鑑定結果，係屬安非他命（驗後剩餘九．一
  公克），原審未依前開規定宣告沒收銷燬，尚有未洽。被告上訴意旨否認犯罪，雖
  無理由，惟原判決既有可議，本院自應予以撤銷改判。爰審酌被告甫因犯非法吸用
  化學合成麻醉藥品及非法販賣化學合成麻醉藥品等罪，受有期徒刑之執行，於八十
  八年八月十七日假釋出獄，仍在保護管束中，竟不知悛悔，再犯本案，惡性非輕，
  且犯後猶飾詞否認犯行，未見悔意等一切情狀，量處如主文第二項所示之刑，以示
  懲儆。又被告分別販賣安非他命予乙○○、丙○○、戊○○，價金依序為二千元、
  三千元、一千元，得款合計六千元，為其犯罪所得，亦應依同條例第十九條第一項
  之規定宣告沒收，如全部或一部不能沒收時，則以其財產抵償之。查獲之安非他命
  三包（含袋重分別八．六公克、○．六公克、○．六公克，驗後剩餘九．一公克）
  ，爰依毒品危害防制條例第十八條之規定，宣告沒收銷燬之。
據上論斷，應依刑事訴訟法第三百七十三條、第三百六十九條第一項前段、第三百六
  十四條、第二百九十九條第一項前段，毒品危害防制條例第四條第二項、第十八條
  第一項、第十九條第一項，刑法第十一條前段、第五十六條，判決如主文。
本案經檢察官崔紀鎮到庭執行職務。
中      華      民      國    九十一    年      十      月     十五     日
                                    審判長法官  謝  志  揚
                                          法官  賴  淳  良
                                          法官  何  方  興
右正本證明與原本無異。
如不服本判決應於判決送達後十日內向本院提出上訴狀。其未敘述理由者，並應於提
出上訴狀後十日內向本院補提理由狀（須附繕本）。
                                        書記官  劉  妙  娘
中      華      民      國    九十一    年      十      月      十五    日
